【裁判字號】    89,訴,1104
【裁判日期】    891212
【裁判案由】    偽造文書等
【裁判全文】
臺灣桃園地方法院刑事判決                        八十九年度訴字第一一四號
    公  訴  人  臺灣桃園地方法院檢察署檢察官
    被      告  甲○○
右列被告因偽造文書案件，經檢察官提起公訴（八十九年度偵字第一七四三號），本
院判決如左：
        主  文
甲○○行使偽造私文書，足以生損害於公眾及他人，累犯，處有期徒刑肆月。和信電
訊股份有限公司門號0000000000號行動電話申請書「客服聯」、「代理商
聯」、「經銷商聯」、「用戶聯」其上偽造之乙○○簽名各壹枚、民國八十九年一月
七日台北市政府警察局文山第二分局警訊調查筆錄上偽造之乙○○簽名貳枚及指印拾
參枚、民國八十九年一月七日台北市政府警察局文山第二分局權利告知單上偽造之乙
○○簽名壹枚及指印壹枚、民國八十九年一月七日台北市政府警察局文山第二分局逮
捕通知書貳份上共偽造之乙○○簽名貳枚、指印貳枚、民國八十九年一月七日台灣桃
園地方法院檢察署檢察官偵訊筆錄上偽造之乙○○簽名壹枚、民國八十九年一月七日
本院訊問筆錄上偽造之乙○○簽名壹枚及變造之乙○○身分證上所換貼之甲○○照片
壹張均沒收。
        事  實
一、甲○○前曾於民國八十六年間因麻藥案件，經本院於八十六年九月十日以八十六
    年度易字第七六九號判決判處有期徒刑十月，於八十六年十月六日確定，甫於八
    十七年五月十四日執行完畢，詎猶不知悔悟。於八十八年六月間某日，在台北縣
    新莊市體育場附近某處路旁，拾獲乙○○於同年四月二十三日於同址遺失之身分
    證一枚，因其另涉盜匪案件，由台灣桃園地方法院檢察署通緝中，恐遭警方查緝
    ，為隱匿其身分，竟意圖為自己不法之所有，將上開身分證侵占入己，再於八十
    八年六月初某日（即拾獲後一星期左右），在台北縣新莊市體育場附近不詳地址
    之渠租屋處，將自己之照片換貼於上開身分證上，變造乙○○之身分證，足生損
    害於乙○○及戶政機關對於身分證之管理正確性。甲○○基於偽造文書之概括犯
    意，先於八十八年十二月十九日，在桃園縣中壢市市區某通訊行，持上開變造之
    乙○○身分證，偽造乙○○之名義，在和信電訊股份有限公司門號000000
    0000號行動電話申請書「客服聯」、「代理商聯」、「經銷商聯」、「用戶
    聯」其上以複寫方式偽造之乙○○之簽名各一枚，而偽造上開申請書之私文書，
    再將之持交前揭通訊公司辦理上開行動電話之門號申請手續，以為行使，足以生
    損害於乙○○及該通訊公司，甲○○並基於意圖為自己不法所有之犯意，於上開
    行動電話門號申請完成後，加以撥打使用，而獲得價值新台幣（下同）六百元之
    通話利益。甲○○復基於同一行使變造之乙○○身分證之犯意，於八十九年一月
    六日晚上十一時五十分許，在桃園縣中壢市○○路三十一號，為警查獲涉嫌強盜
    未遂案件（另案偵辦），為逃避警方查緝，向台北市政府警察局文山第二分局警
    員出示該經變造之乙○○身分證供警查驗而行使。並基於接續之犯意，先後於左
    列時、地行使變造之乙○○身分證冒名應訊及偽造乙○○之署押：
    （一）於八十九年一月七日凌晨三時及上午十一時，在台北市政府警察局文山第
          二分局接受警方偵訊時，在警方調查筆錄上偽造乙○○之簽名二枚、指印
          十三枚，並接續在台北市政府警察局文山第二分局八十九年一月七日權利
          告知單上偽造乙○○簽名一枚、指印一枚及在逮捕通知書二份上共偽造乙
    ○○簽名二枚、指印二枚。
    （二）於同日下午四時四十五分，在台灣桃園地方法院檢察署內勤檢察官偵訊筆
          錄上偽造乙○○之簽名一枚。
    （三）於同日下午十時三十分，在本院內勤法官訊問筆錄上偽造乙○○之簽名一
          枚。
    均足生損害於乙○○及偵審機關對司法權行使之正確性。嗣經乙○○發覺被冒名
    後，向台灣桃園看守所查詢後始悉上情，並扣得前揭變造之乙○○身分證一枚。
二、案經台灣桃園看守所移送台灣桃園地方法院檢察署檢察官偵查起訴。
        理  由
一、右揭事實，業據被告甲○○坦承不諱，核與被害人乙○○證述情節相符，並有扣
    案之換貼被告相片之變造之乙○○身分證一枚可佐。而被告冒名申請行動電話部
    分，並有和信電訊股份有限公司八十九年十一月二日（八九）和信字第一三０八
    號函附之申請人基本資料表及證人乙○○提出之電信費帳單各一紙附卷可稽。又
    被告冒名應訊部分亦有八十九年一月七日凌晨三時及十一時，在台北市政府警察
    局文山第二分局警方調查筆錄（其上有偽造乙○○之簽名二枚、指印枚）、權利
    告知單（其上有偽造乙○○簽名一枚、指印一枚）、逮捕通知書二份（其上共有
    偽造乙○○簽名二枚、指印二枚）、台灣桃園地方法院檢察署內勤檢察官偵訊筆
    錄（其上有偽造乙○○之簽名一枚）、本院內勤法官訊問筆錄（其上有偽造乙○
    ○之簽名一枚）等附卷可稽，本件事證明確，被告犯行，洵堪認定。
二、核被告甲○○侵占乙○○遺失之身分證部分所為，係犯刑法第三百三十七條之
    侵占遺失物罪；其變造身分證並行使部分，係犯同法第二百十六條、第二百十
    二條之行使變造特種文書罪，變造特種文書之低度行為，應為行使之高度行為所
    吸收，僅論以一行使變造特種文書罪；被告持變造身分證冒名聲請行動電話門
    號並撥打使用部分，係犯刑法第二百十六條、二百十二條之行使變造特種文書罪
    及第二百十七條第一項之偽造署押罪及第二百十六條、第二百十條之行使偽造私
    文書罪及同法第三百三十九條第二項之詐欺得利罪；其持變造身分證偽造乙○
    ○名義簽名、捺指印應訊部分，係犯同法第二百十六條、第二百十二條行使變造
    特種文書罪及第二百十七條第一項之偽造署押罪，被告冒用乙○○名義應訊而偽
    簽及偽捺之前述乙○○署押枚及指印枚，係同一冒名應訊之行為而基於接續犯意
    為之，為接續犯。
三、被告偽造乙○○名義署押之行為，為其偽造上開行動電話申請書之私文書之部分
    行為，偽造上開私文書之低度行為，復為其行使偽造私文書之高度行為所吸收，
    均不另論罪。其先後二次行使變造身分證犯行，時間緊接，方法相同，觸犯構成
    要件相同之罪名，顯係基於概括犯意為之，為連續犯，應依刑法第五十六條規定
    論以一連續行使變造特種文罪，並加重其刑。被告所犯前開詐欺得利罪與行使偽
    造文書罪二罪之間，具方法結果之牽連關係，為牽連犯，應依刑法第五十五條之
    規定從一重之行使偽造私文書罪處斷。又被告所犯前開侵占遺失物罪、連續行使
    變造特種文書罪、行使偽造文書罪與偽造署押罪四罪之間，分別有方法結果之牽
    連關係，為牽連犯，應依刑法第五十五條規定，從一較重之行使偽造私文書罪處
    斷。公訴人雖僅就被告侵占遺失物、行使變造身分證及冒名應訊偽造署押之犯行
    提起公訴，然檢察官就犯罪事實一部起訴者，其效力及於全部，本件被告冒名申
    請行動電話門號部分之犯罪事實，與前揭論罪科刑之部分，有連續犯及牽連犯之
    關係，已如前述，本院自應就屬於裁判上一罪之部分一併加以審判。被告甲○○
    前曾於八十六年間因麻藥案件，經本院於八十六年九月十日以八十六年度易字第
    七六九號判決判處有期徒刑十月，於八十六年十月六日確定，甫於八十七年五月
    十四日執行完畢，此有台灣高等法院被告全國前案記錄表在卷可參，其於五年內
    再犯本件有期徒刑以上之罪，為累犯，應依刑法第四十七條規定加重其刑。爰審
    酌被告之素行、犯罪之動機、目的係因遭通緝恐被警方查緝而隱匿身分、手段、
    所生之危害及犯罪後坦承犯行，態度良好等一切情狀，量處如主文所示之刑。
四、被告於和信電訊股份有限公司門號0000000000號行動電話申請書「客
    服聯」、「代理商聯」、「經銷商聯」、「用戶聯」其上偽造之乙○○簽名各一
    枚、於台北市政府警察局文山第二分局警方調查筆錄上偽造乙○○之簽名二枚、
    指印枚、權利告知單上偽造乙○○之簽名一枚、指印一枚、逮捕通知書二份上共
    偽造之乙○○簽名二枚、指印二枚、在台灣桃園地方法院檢察署內勤檢察官偵訊
    筆錄上偽造乙○○之簽名一枚、在本院內勤法官訊問筆錄上偽造乙○○之簽名一
    枚，均應依刑法第二百十九條之規定宣告沒收；另扣案之變造乙○○身分證上所
    換貼之被告照片一張，為被告所有供犯罪所用之物，業據其陳明在卷，則應依刑
    法第三十八條第一項第二款之規定沒收之。
據上論斷，應依刑事訴訟法第二百九十九條第一項前段，刑法第五十六條、第二百十
六條、第二百十二條、第二百十條、第二百十七條第一項、第三百三十七條、第五十
五條、第四十七條、第二百十九條、第三十八條第一項第二款，罰金罰鍰提高標準條
例第一條前段，判決如主文。
本案經檢察官呂理銘到庭執行職務。
中      華      民      國    八十九    年     十二     月     十二     日
                                臺灣桃園地方法院刑事第一庭
                                            法  官   陳  永  來
右正本證明與原本無異。
如不服本判決，應於判決送達後十日內向本院提出上訴狀( 應附繕本 )，上訴於
臺灣高等法院。
                                            書記官   洪  明  媚
中        華        民        國   八十九   年   十二   月    十二    日
附論罪科刑依據之法條：
刑法第二百十條
偽造、變造私文書，足以生損害於公眾或他人者，處五年以下有期徒刑。
刑法第二百十二條
偽造、變造護照、旅券、免許證、特許證及關於品行、能力、服務或其他相類之證書
、介紹書，足以生損害於公眾或他人者，處一年以下有期徒刑，拘役或三百元以下罰
金。
刑法第二百十六條
行使第二百十條至第二百十五條之文書者，依偽造、變造文書或登載不實事項或使登
載不實事項之規定處斷。
刑法第二百十七條
偽造印章、印文或署押，足以生損害於公眾或他人者，處三年以下有期徒刑。
盜用印章、印文或署押，足以生損害於公眾或他人者，亦同。
刑法第二百十九條
偽造之印章、印文或署押，不問屬於犯人與否，沒收之。
刑法第三百三十七條
意圖為自已或第三人不法之所有，而侵占遺失物、漂流物或其他離本人所持有之物者
，處五百元以下罰金。（已提高為十倍）


司法院資訊處製作；財團法人民間司法改革基金會備份。
